臺灣臺中地方法院刑事判決　　　　　　　　　　　　　九十三年度訴字第六二七號
　　公　訴　人　臺灣臺中地方法院檢察署檢察官
　　被　　　告　甲○○
　　指定辯護人　本院公設辯護人　乙○○
右列被告因強盜案件，經檢察官提起公訴（九十三年度偵字第八六四號），本院判決
如左：
    主  文
甲○○共同意圖為自己不法之所有，攜帶兇器，以脅迫至使不能抗拒而取他人之物，
處有期徒刑柒年壹月。
    事  實
一、甲○○有施用毒品之不良素行，因缺錢購買毒品施用，竟於民國九十年五月二十
    八日凌晨四時五十七分許，與真實姓名、年籍均不詳而綽號為「阿斌」之成年男
    子，共同基於意圖為自己不法所有之犯意聯絡，先一同前往臺中市○○路五七四
    號「大吉利五金量販店」購買水果刀二把（均未扣案），分別頭戴安全帽，前往
    臺中市○區○○路一九０號「統一便利商店」，由甲○○持水果刀一把先行進入
    店內（當時店內別無其他客人），持刀朝值班店員丙○○揮舞，該綽號「阿斌」
    之人則尾隨進入前開便利商店內對丙○○喝令稱：「錢拿出來」，甲○○見狀即
    進入店內櫃臺後方，仍手持水果刀令丙○○將收銀機打開，以此脅迫之方式至使
    丙○○不能抗拒而遵照指示打開收銀機，甲○○、「阿斌」二人於搜取該收銀機
    內之現金共計新臺幣（下同）二千三百元得逞後，即共同騎乘前開機車逃逸，事
    後責由「阿斌」持前開不法所得向他人購買毒品後共同使用，前開水果刀二把，
    亦由「阿斌」將之隨手丟棄於不詳處所。嗣經警於前開便利商店內收銀機上採得
    三枚指紋送往內政部警政署刑事警察局比對確認係甲○○所有後，始查悉上情。
二、案經臺中市警察局第一分局移送臺灣臺中地方法院檢察署檢察官偵查起訴。
    理  由
一、訊據被告甲○○就右揭時、地之犯行，業於本院準備程序、審理時坦認不諱，核
    與被害人丙○○於警詢時指述情節相符，復有該店內監視錄影帶所翻拍之相片、
    購買水果刀之店面相片、與被告所購買之水果刀相同款式之水果刀相片、監視錄
    影帶光碟一份扣案可資佐憑，且經員警採集案發當時前揭便利商店內之收銀機上
    指紋，送經內政部警政署刑事警察局比對確認與被告之指紋相符等情，亦有該內
    政部警政署刑事警察局九十二年十一月二十七日刑紋字第０九二０二二四四九二
    號鑑驗報告在卷可憑，堪信被告自白與事實相符而足資認定。從而，被告犯行，
    事證明確，堪為認定。
二、查被告與共犯「阿斌」於下手時所攜帶之水果刀乃屬銳器，客觀上足以傷害人之
    生命、身體而該當於兇器之定義無訛。而按刑法第二條第一項規定：「行為後法
    律有變更者，適用裁判時之法律，但裁判前之法律有利於行為人者，適用最有利
    於行為人之法律」，此從新從輕規定，以適用裁判時之法律為原則，若裁判前之
    法律有利於行為人者，適用最有利於行為人之裁判前法律（包括行為時法與中間
    法）為例外，且比較裁判時法、中間法及行為時法，應就各該法之有關罪刑綜合
    比較，而非僅以其法定刑之輕重予以比較；又犯罪構成要件因法律之修正致有變
    更，依修正後之法律，其適用之範圍較諸舊法嚴謹，必其行為同時符合修正前、
    後之法律所規定之犯罪構成要件，始有刑法第二條第一項但書之適用問題，最高
    法院九十一年度台上字第六六五五號裁判要旨可供參照，合先敘明。又被告犯罪
    後，懲治盜匪條例業於九十一年一月三十日經總統以華總一義字第０九一０００
    一五０八０號公布廢止；而刑法第三百三十條第一項亦於同日修正，並經總統以
    華總義字第０九一０００一五一一０號公布，並均自同年二月一日發生效力。按
    在懲治盜匪條例有效施行期間，舊刑法有關加重強盜罪部分均未適用，現被告行
    為後該條例既經廢止，就強盜罪部分即應回歸普通刑法論處，法律顯已發生變更
    ，則在該條例廢止前之強盜行為，自應依刑法第二條第一項前段之規定，以刑法
    修正後之第三百三十條第一項之刑度（七年以上有期徒刑），與廢止前懲治盜匪
    條例相同構成要件之第五條第一項第一款規定之法定刑（無期徒刑或七年以上有
    期徒刑）比較，以修正後之刑法第三百三十條第一項之規定較有利於行為人，是
    被告犯本罪之時間，雖在刑法修正公布之前，仍應適用裁判時之法律即修正後之
    刑法第三百三十條第一項加重強盜罪論處，在此敘明。而被告以出示客觀上足資
    為兇器之水果刀向被害人丙○○揮舞，並喝令被害人丙○○交付財物，其程度應
    已足以抑壓被害人之意思自由而構成強盜罪之脅迫，是核被告所為，係犯刑法第
    三百三十條之攜帶凶器，以脅迫至使不能抗拒而取他人之物之加重強盜罪，其與
    共犯「阿斌」間具有犯意之聯絡及行為之分擔，自應依法論以共同正犯。爰審酌
    被告與友人「阿斌」為籌錢購買毒品而起意強盜，其動機、心態可議，惟犯後雖
    曾一度否認犯行，然於審理期間就犯行悉數供出，且深表悔意，另斟酌其犯罪所
    得財物金額甚微，以及未曾對被害人丙○○造成之身體上之傷害，顯非級惡之人
    以及其日常生活品行等一切情狀，量處如主文所示之刑，以資懲儆。
三、末查，本件被告及其共犯於犯案時所使用之水果刀二支，業經被告供稱遭共犯「
    阿斌」於犯後隨手丟棄，且該等物品未經扣案，為免將來執行困難，爰不另為沒
    收宣告之諭知，併予敘明。又被告與綽號「阿斌」之人行為時所戴之安全帽各一
    頂並未扣案，且被告審理時亦供稱係其平日騎乘機車時戴用，顯非專供犯罪所用
    之物，爰不另為沒收之諭知，附此敘明。
據上論斷，應依刑事訴訟法第二百九十九條第一項前段，刑法第二條第一項前段、第
二十八條、第三百三十條第一項，判決如主文。
中      華      民      國      九十三      年    六     月      四     日
                            臺灣臺中地方法院刑事第十四庭
                                  審判長法  官   楊  真  明
                                        法  官   劉  逸  成
                                        法  官   林  學  晴
右正本證明與原本無異。
如不服本判決，應於判決送達後十日內向本院提出上訴狀，上訴於臺灣高等法院臺中
分院( 須附繕本 )。
                                        書記官
中      華      民      國      九十三      年    六     月      四     日
附錄論罪科刑法條
中華民國刑法第三百三十條
犯強盜罪而有第三百二十一條第一項各款情形之一者，處七年以上有期徒刑。
前項之未遂犯罰之。
